【裁判字號】    88,訴,43
【裁判日期】    891120
【裁判案由】    行使偽造文書等
【裁判全文】
臺灣花蓮地方法院刑事判決                            八十八年度訴字第四三號
    公  訴  人  臺灣花蓮地方法院檢察署檢察官
    被      告  丙○○
    選任辯護人  簡坤山
    被      告  乙○○
    被      告  己○○
    右二人共同
    選任辯護人  曾泰源
右列被告因行使偽造私文書等案件，經檢察官提起公訴（八十七年度偵字第四二二號
、第一四六六號、第一七五三號、第一八七二號、第一九四四號、第一九四五號、第
一九四六號、第一九七七號、第二二三三號、第二四八三號、第二七六五號、第三二
二二號、第三四六四號、第四０九七號、第四二三八號），本院判決如左︰
    主  文
丙○○、乙○○、己○○均無罪。
    理  由
一、按犯罪事實應依證據認定之，無證據不得推定其犯罪事實；又不能證明被告犯罪
    者，應諭知被告無罪之判決，刑事訴訟法第一百五十四條、第三百零一條第一項
    分別定有明文。而認定不利於被告之事實，須依積極證據，苟積極證據不足為不
    利於被告事實認定時，即應為有利於被告之認定，更不必有何有利之證據（最高
    法院三十年上字第八一六號判例）；另據以認定不利被告事實之證據，須在客觀
    上已達於通常一般之人均不致於有所懷疑，而得確信被告確曾犯罪之程度，若未
    達到此一程度，而有合理懷疑之存在時，即無從為有罪之認定（最高法院七十六
    年台上字第四九八六號判例）。
二、公訴意旨略以：戊○○（因本案由本院通緝中）意圖為自己不法之所有，基於概
    括之犯意，於民國（以下同）八十五年起，先向不知情之黃進貴、林志明、徐春
    榮、羅秀清、張金隆、劉弘順、羅永財等人（黃進貴等人所涉竊盜犯嫌另為不起
    訴處分），以新台幣（以下同）五萬元至十萬元不等之價格，購買黃進貴等人因
    車禍車殼損壞無法修復之汽車（以下簡稱車損車），再至台中縣、台東縣、花蓮
    市等地，持客觀上具有危險性之起子、鋸子等物，竊取同型之汽車（其所竊取之
    時間、地點、車號、被害人，詳如附表所示），得手後，立即將車損車之車牌懸
    掛其上，以躲避警員之盤查，並在其住處將贓車之引擎號碼或車身號碼予以磨滅
    ，重新打造與車損車相符之號碼，或將車損車之引擎裝配至竊得之贓車上，復偽
    造車身號碼，予以借屍還魂，再持不知情之同居人林秀媛（另為不起訴處分）之
    身分證，至花蓮監理站辦理繳銷重領牌照手續。丙○○係宜蘭縣五結鄉○○路○
    段二０四號增美汽車商行負責人，乙○○曾於該商行內擔任業務員，嗣於八十六
    年間在宜蘭縣五結鄉○○路○段一二二號自行開設羅德汽車商行，自任負責人，
    己○○則在羅德汽車商行負責汽車美容、裝潢及銷售業務，渠均明知戊○○所交
    付之汽車均屬借屍還魂之贓車，丙○○、乙○○二人竟仍予以買受，而乙○○並
    就蕭某尚未繳銷重新領牌之汽車，至宜蘭監理站辦理重領牌照及驗車之手續，嗣
    領取新牌照後，由己○○介紹買主，將購得之贓車轉賣予不知情之林文聲等人（
    林文聲等人之故買贓物罪嫌，另為不起訴處分），朱、林二人從中牟取暴利，己○○則分沾介紹費（每輛約五千元左右）。嗣經警於八十六年十二月二十九日，
    在羅德汽車商行查扣汽車買賣合約書、買賣資料簿等物，並為警循線查獲贓車共
    五十一輛等情。
三、按刑法第三百四十九條之故買贓物罪、牙保贓物罪均為故意犯，以行為人對各該
    行為客體係贓物有所認識，並基於贓物之認識而決意為買賣或牙保贓物之行為者
    ，始具有各該犯罪之主觀不法構成要件。公訴人認被告乙○○、丙○○涉犯故買
    贓物罪嫌、被告己○○涉犯牙保贓物罪嫌係以起訴書上所載之車輛失竊資料、贓
    物認領保管收據、照片、汽車新領牌照登記書、汽車過戶登記書、買賣資料簿、
    汽車買賣合約書、車籍作業系統─集中查詢基本詳細資料、變造車身號碼字模等
    證據為其論據。
四、訊之被告乙○○、丙○○，其二人辯稱不知向戊○○所買之如附表所示之汽車為
    贓車，係八十六年十二月十七日，台北市警察局大安分局通知始知悉；向戊○○
    購買汽車均係以市價購買，轉售之價格僅較買入之價格高出一、二成，為合理之
    利潤，丙○○尚於八十六年十二月二十二日主動將ＨＱ─三七三六號汽車開往大
    安分局請求鑑定，並提供向戊○○買車之資料；被告向戊○○所所購買之汽車，
    外觀上未顯露任何贓車之痕跡，且車籍資料均詳查無誤，於更換車牌時，經監理
    單位依法審核、查驗無誤之後才辦理過戶，被告對買到贓車之客戶亦多予賠償，
    負債累累等語。被告己○○則辯稱：伊僅係受雇人，負責整理汽車、汽車美容等
    工作，不是業務員，沒有介紹買主，不知道係贓車，沒有獲得利益等語。經查：
    (一)戊○○於檢察官訊問時陳稱：車身都是偷來的，有些引擎是原來車損車之引擎
      ，然後我再打造車身號碼。與乙○○、丙○○剛認識時，他們來花蓮看車，先
      在電話中聯絡，我們看車在「億興」（按係汽車商行）之空地前看，因有時我
      在該處做噴漆，看車之地點不一定，只有少數幾部車在「億興」看的。．．．
      賣給乙○○、丙○○之頂拼車與中古車價格差不多。都是一個人去偷車，偷車
      時帶鋸子把排檔鎖鋸掉，方向盤之鎖是用力一扳就會鬆掉，車門用起子撬開。
      ．．．我向一些修車廠買事故車，他們不知情被牽連進來。丙○○及乙○○不
      知是贓車（以上見花蓮地檢署八十七年度偵字第二二三三號卷第九十七頁至第
      九十九頁）。新的牌照在頂拼後，我到宜蘭、花蓮、台東等監理站重新領牌，
      我去驗車是先掛原車損車之車牌向監理站申請重領車牌，將原來之車牌繳銷後
      再換新牌。車是我開去驗，資料直接交專門在監理站驗車的人去辦。如有買車
      損車，且知道車型，才會去偷同型車。發動有的直接打開引擎蓋，用鉗子破壞
      引擎，我拿一支起子、一支鉗子，二樣就可開動車子，國產車較好修。林秀媛
      下落不明，他不知道我偷車，我只有拿他身分證過戶。我告知她我買的車子要
      馬上過戶，需要他的身分證，因我戶籍在台東，要辦過戶要到台東不便。乙○○給我的錢匯入林女帳戶，但林女之帳戶是我在用，另外我帳戶也在用（見花
      蓮地方法院檢察署八十七年度偵字第一九四五號卷第九頁至第十頁）。
    (二)按起訴書附表所示之汽車係乙○○、丙○○係向戊○○所購買，此經戊○○、
      乙○○、丙○○三人分別於偵審中陳述在卷，並有買賣契約書、乙○○、丙○○之買賣記錄附於台北市警察局大安分局警卷內可稽；乙○○與丙○○即是向
      戊○○購買汽車之人，則其二人與戊○○在買賣之立場上，係處於互相對立之
      情況，亦即乙○○、丙○○二人若知道戊○○所出售之汽車係贓車，必定不願
      意購買，或不願意以市價購買，故於經驗法則上，戊○○為獲較高之利益，確
      有將其出售者為贓車之事實予以隱瞞之必要，反之，乙○○、丙○○若知戊○○所販買者係贓車，必然不願意以市價購買。
    (三)另關於戊○○所稱：賣給乙○○、丙○○之頂拼車與中古車價差不多等情。經
      核對起訴書附表上所載之乙○○、丙○○買入各該贓車之價格，與乙○○、丙○○提出之相同年份之中古車價格行情對照表及一九九七年十月出版之「權威
      車訊」雜誌所示之相同年份之中古車行情，大致相符，前述贓車之買入價格即
      使與該雜誌中之中古車行情有所出入（或高於該雜誌所刊載之行情，或低於該
      雜誌所刊載之行情），但每輛車之價格與市價行情相差均在一萬元以內，故戊○○所稱係以市價將贓車賣予被告乙○○、丙○○等情，堪予認定為真實。
    (四)就起訴書所載與買賣資料所示，被告乙○○、丙○○賣出前述贓車之價格，與
      被告二人向戊○○買入贓車之價格相比，其毛利多在一成至二成左右，並有不
      及一成者，與一般商業經營毛利約在二成左右相較，並無偏高之處。
    (五)前述贓車於戊○○頂拼後，多數由戊○○或乙○○、丙○○向監理站申請檢驗
      重領車牌（除附表第一、第二、第九、第十、第十一、第十七、第十八、第二
      十、第二十一、第二十四、第二十八、第三十、第三十一、第三十四、第三十
      五、第三十七、第三十九、第四十四、第四十九、第五十一等二十輛外），而
      請領新車牌須經電腦檢驗及檢驗員檢驗車體及引擎號碼等情，被告丙○○、乙○○二人於宜蘭監理站申請重領牌照之二十一輛汽車，因引擎號碼之變造技術
      高明，除使用電子或其他特殊儀器，無法以目眼辨識，故宜蘭縣監理站之檢驗
      員，於檢驗乙○○、丙○○送驗之二十一輛贓車時，亦無法辨識該二十一輛汽
      車係借屍還魂之贓車等情，有被告提出之臺灣宜蘭地方法院檢察署對宜蘭監理
      站之六名檢驗員為不起訴處分之八十八年度偵字第二六四五號不起訴處分書在
      卷可證（本院卷第二卷第六頁）；又曾有十餘年買賣汽車經驗之證人甲○○，
      於向丙○○買車轉售時，曾親自前往丙○○之車行查驗附表編號第二十三號之
      車號ＣＰ─１２９２號（換牌後為Ｌ２─２３４５號）贓車，亦因無法辨識該
      車係頂拼後借屍還魂之贓車而購買，此經甲○○證述在卷，並有甲○○提出勞
      工保險卡影本、在職證明書影本各一件在卷可證（以證明甲○○從事汽車買賣
      之經歷）。
    (六)又乙○○、丙○○二人於查知其二人向戊○○購得已經轉售之汽車為贓車後，
      已陸續賠償大多數客戶之損失，有丙○○提出之其與客戶間之切結書（賠償契
      約書）九件（附於本院卷第一卷第九十四頁以下）、乙○○提出之切結書（賠
      償契約書）二十件（附於本院卷第二卷第十二頁以下）可證，並有證人丁○○
      之證詞可佐（本院卷第二卷第四十八頁），此亦足證乙○○、丙○○二人係珍
      惜商譽之商人，與一般販賣贓物，謀取暴利後置之不理之不負責任作法，亦有
      不同。
    (七)綜上所述，戊○○販賣之贓車，縱使係監理站檢驗員或多年經驗之專業人員，
      非使用尖端儀器亦無從辨識，而乙○○與丙○○二人向戊○○購買汽車之價格
      及出售後所得之利潤，與一般市場價格相較，亦屬符合市場行情，而無獲得暴
      利之情形，其二人於知悉所販賣之汽車係贓車後，即以負責任態度，賠償客戶
      之損失，可謂損失殘重；而經驗法則上，戊○○隱瞞其所販賣者為贓車之事實
      ，對戊○○而言，方可達到其購買事故車、竊盜同型車加以頂拼出售以獲取暴
      利之目的，戊○○實無將所販賣者為贓車之事實告知乙○○、丙○○二人之理
      ；乙○○、丙○○亦無明知係贓車，仍以市價購買之可能，從而乙○○、丙○○不知戊○○所販賣之汽車為贓車之事實，堪予認定。
    (八)另被告己○○係受雇於丙○○、乙○○從事汽車美容、整理之工作，並曾於八
      十六年一月至八十六年三月間與丙○○、乙○○短暫合夥；如附表所示之贓車
      ，均係乙○○、丙○○負責接洽買賣等情，業據被告三人已陳述在卷，互核相
      符，並有乙○○、丙○○購買汽車之匯款紀錄，買賣紀錄在卷可證；己○○雖
      曾介紹朋友曾萬國購買附表編號第一號之車號ＨＱ─３７３６號汽車，但其買
      賣價格及所得利潤在合理之範圍內，已如前述。己○○即是受雇予乙○○、丙○○二人，且未從事買賣之業務，乙○○、丙○○即不知自己向戊○○所買者
      為贓車，己○○非從事汽車車買賣之人，豈有知悉前述汽車為贓車之理，則受
      雇人己○○辯稱其不知附表所示之汽車為贓車等情，亦可認定為真實。
四、綜上證據可知，本件公訴人所舉證據，除可證明附表所示之汽車係贓物外，並無
    從證明被告三人對附表所示之汽車有贓物之認識，並決意為贓物之買賣或牙保，
    而被告三人所舉之證據，已足以證明其從事之買賣，並無異於常情之處，衡情，
    被告三人即無暴利可圖，實無甘冒贓物罪追訴之危險而從事贓物買賣或牙保行為
    之必要。此外，復查無其他證據足資證明被告三人有故買贓物或牙保贓物之行為
    ，自不得以贓物罪責相繩，則依前揭規定，自應對被告三人為無罪判決之諭知。
五、被告三人起訴部分既經判決無罪，檢察官移送併辦部分（即臺灣花蓮地方法院檢
    察署八十八年度偵字第三九一號乙○○、己○○部分、臺灣宜蘭地方法院檢察署
    八十八年度偵字第一六０九號乙○○部分），與起訴部分不發生裁判上一罪關係
    ，非起訴效力所及，本院無從併案審理，應退還檢察官另行辦理，併予說明。
據上論斷，應依刑事訴訟法第三百零一條第一項判決如主文。
中      華      民      國    八十九    年     十一     月     二十     日
                                臺灣花蓮地方法院刑事庭
                                    法  官  蔡  聰  明
右正本證明與原本無異。
如對本判決不服，應於送達後十日內，向本院提出上訴狀。（應抄附繕本）
告訴人或被害人如對於本判決不服者，應具備理由請求檢察官上訴，其上訴期間之計
算係以檢察官收受判決正本之日期為準。
                                    法院書記官
中      華      民      國    八十九    年     十一     月     二十一   日


司法院資訊處製作；財團法人民間司法改革基金會備份。
